臺灣高雄地方法院刑事判決　　　　　　　　　　　　九十二年度易字第一七七二號
　　公　訴　人　臺灣高雄地方法院檢察署檢察官
　　被　　　告　甲○○
　　選任辯護人　何建宏律師
右被告因詐欺等案件，經檢察官提起公訴（九十一年度偵字第二四八六一號），本院
判決如左：
    主  文
甲○○意圖為自己不法之所有，以不正方法由自動付款設備取得他人之物，處有期徒
刑參月，如易科罰金，以參佰元折算壹日。
    事  實
一、甲○○意圖為自己不法之所有，於民國九十一年四月二十六日上午九時三十六分
    許，行經高雄縣岡山鎮○○路二一五號之岡山仁壽郵局自動櫃員機（該郵局有二
    台自動櫃員機並列，此指面對該二台自動櫃員機之右方自動櫃員機，下稱Ｆ２自
    動櫃員機）前，見丁○○所有而不慎掉落之郵局金融卡一張（卡號000000
    00000000號，帳號00000000000000號，陳香果於九十一
    年四月二十六日上午九時三十二分許，持該金融前往前揭仁壽郵局Ｆ２自動櫃員
    機提款後，遺落在該自動櫃員機前），竟將該張郵局金融卡一張侵占入己，並基
    於意圖為自己不法所有之接續犯意，自同日上午九時三十五分許至同日上午九時
    四十二分許，分別在前揭仁壽郵局之另一台自動櫃員機（下稱Ｆ１自動櫃員機）
    及高雄縣岡山鎮岡山郵局、高雄縣岡山鎮臺灣銀行岡山分行之自動櫃員機，以將
    前揭丁○○之郵局金融卡依序插入前開自動付款設備之自動櫃員機，並鍵入丁○○金融卡密碼之不正方法，依序提領丁○○帳戶內之現款新臺幣（下同）一千元
    、三萬七千元、七百元，共計自各該自動櫃員機內取得現金三萬八千七百元，得
    手後供己花用殆盡。嗣丁○○於九十一年四月二十七日，始發現其郵局金融卡遺
    失，並前往仁壽郵局調閱附設之Ｆ１、Ｆ２自動櫃員機九十一年四月二十六日監
    視錄影帶，始發現上情，而報警後循線查獲。
二、案經高雄縣政府警察局岡山分局報請臺灣高雄地方法院檢察署檢察官偵查起訴。
    理  由
一、訊據被告甲○○矢口否認有何侵占、詐欺之犯行，並辯稱：九十一年四月二十六
    日，伊有到仁壽郵局寄信，伊寄完信即離開，伊沒有在自動櫃員機前，亦沒有在
    自動櫃員機前撿起金融卡，自動櫃員機監視器所拍攝撿起金融卡及之人並不是伊
    云云。另辯護人並以：錄影帶顯示之時間與檢察官勘驗錄影帶所紀錄之提款時間
    不符，且告訴人依仁壽郵局支局長乙○○勾稽之提款時間，其中九時三十五分被
    提領一千元，惟鈞院勘驗錄影帶顯示，於九時三十六分七秒，該男子始撿起金融
    卡，又公訴人於九十三年一月二十七日提出之補充理由書顯示所附之第九張翻拍
    照片所示之時間點為九時三十三分五十秒，倘該男子即鈞院勘驗錄影帶中撿起金
    融卡之男子，時間上亦有不符，並請求傳訊乙○○等情，為被告辯護。
二、經查：
（一）前揭告訴人於九十一年四月二十六日上午九時許，在高雄縣岡山鎮○○路二一
      五號之岡山仁壽郵局Ｆ２自動櫃員機前提款一萬元後，其所有之郵局金融卡一
      張（卡號00000000000000號，帳號000000000000
      00號）不慎掉落在該自動櫃員機前之地面上，嗣該帳戶內經盜領三筆金額共
      計三萬八千七百元，嗣告訴人發現後，經調閱該郵局Ｆ１、Ｆ２自動櫃員機監
      視系統錄影帶，發現被告即撿起其掉落之金融卡及提款之人等事實，業據告訴
      人丁○○於警詢中指訴：伊於九十一年四月二十六日上午九時三十二分許，持
其所有之卡號即帳號00000000000000號之郵局金融卡一張，在
      高雄縣岡山鎮○○路二一五號之岡山仁壽郵局Ｆ２自動櫃員機前，提領一萬元
      後，不慎將該金融卡遺落在該自動櫃員機前，伊被盜領三筆，第一筆是九十一
      年四月二十六日上午九時三十五分，在仁壽郵局，盜領金額是一千元；第二筆
      是同日上午九時四十分許，在高雄縣岡山鎮○○路二四二號之岡山郵局，金額
      是三萬七千元；第三筆是同日上午九時四十二分許，在高雄縣岡山鎮○○路十
      六號之臺灣銀行岡山分行，金額是七百元，伊發現金融卡遺失後，有調閱Ｆ１
      、Ｆ２錄影帶察看，發現是甲○○撿起該金融卡，並到旁邊另一台Ｆ１自動櫃
      員機提領一千元等語（見九十一年五月五日、七月十五日警詢筆錄）；又於偵
      訊時指稱：伊看過監視器拍攝錄影帶後，於（同年）六月間，看見被告在仁壽
      郵局填寫提款單時，後來才查出被告之姓名等語（見九十二年二月二十一日偵
      訊筆錄）屬實，且證人即仁壽郵局局長乙○○亦證稱：伊調閱帳簿出入資料，
      九十一年四月二十六日上午九時三十二分（電腦上可見詳細時間），有提領一
      萬元，九時三十五分，提領一千元，是在Ｆ１自動櫃員機提領，又在岡山郵局
      自動櫃員機提領三萬七千元，嗣在其他行庫提領等語（見九十一年度偵字第二
      八六一號卷九十二年一月十七日檢察事務官詢問筆錄），並有該郵局帳戶存摺
      交易明細一份在卷可稽。
（二）經本院勘驗高雄縣岡山鎮仁壽郵局所提供之該局九十一年四月二十六日上午九
      時三十分至四十分Ｆ２自動櫃員機監視系統錄影帶，有一女子於監視器錄影帶
      所顯示當日上午九時三十二分三十三秒時，持一張金融卡至該提款機提款後，
      該張金融卡掉落在該提款機前，於同日上午九時三十四分許，則另有一穿著白
      色短袖有領上衣男子由右而左經過該自動櫃員機前，嗣於同日上午九時三十六
      分許，該男子再經過該自動櫃員機前時，撿起前揭金融卡後，由左而右離開監
      視器畫面等情，有本院九十二年十二月二十六日勘驗筆錄在卷可按，並有告訴
      人提供自該Ｆ２自動櫃員機監視器錄影帶翻拍照片數幀在卷可按。而錄影帶中
      掉落金融卡之女子即告訴人，且於同日上午九時三十四分許，當時由右而左行
      經該Ｆ２自動櫃員機前之男子則為被告等情，亦分別據告訴人、被告當庭確認
      屬實，是被告於前揭時間，行經Ｆ２自動櫃員機前，並撿起該掉落地面之金融
      卡之事實，堪可認定。
（三）另於案發後，經仁壽郵局提供該局設置在前揭Ｆ２自動櫃員機旁之另一台Ｆ１
      自動櫃員機九十一年四月二十六日上午九時許之監視系統錄影帶（該錄影帶已
      逾六個月保存期限，未經保留），並經翻拍為照片而顯示有一男子在該Ｆ１自
      動櫃員機前狀似操作該自動櫃員機，此有告訴人提供之照片數幀在卷可稽（見
      本院卷附之檢察官九十三年一月二十七日具狀提出之補充理由書所附照片），
      且該數幀照片係告訴人於案發後，前去仁壽郵局調閱錄影帶所翻拍一節，業據
      證人乙○○於九十二年一月十七日檢察事務官詢問時證述無訛，且為被告及辯
      護所是認（見本院九十三年二月二十七日審理筆錄）。再佐以證人乙○○到庭
      具結證稱：（自動櫃員機監視器）錄影帶都會顯示操作提款機之時間、日期等
      語（見本院九十二年八月二十一日訊問筆錄），又前揭翻拍照片上確有顯示日
      期、時間，足見前揭照片所示之人當時確實係在操作該自動櫃員機無訛。而經
      檢察官於偵查中將該數幀照片中其中二幀，與被告為警查獲後所拍攝之照片二
      幀送法務部調查局鑑定是否為同一人，經該局函覆稱：前者短髮髮型及頭前額
      髮際略呈Ｍ字型、眉型較粗、耳型不外翻等，均與後者相似，惟由於待鑑定人
      畫質模糊，致其面部特徵不明，故難以精確認定等語，有該局九十二年六月十
      一日調科柒字第０九二００一八七０七０號函在卷可佐，再經本院觀之該四幀
      照片，除有前揭相似點外，其衣著（上衣為白色短袖上衣）亦屬雷同。再觀之
      前揭Ｆ２自動櫃員機監視器錄影帶翻拍照片所示之人，與Ｆ１翻拍照片所示之
      人之衣著（上著白色短袖上衣）、頭型、體型、髮型均相似，並佐以Ｆ１、Ｆ
      ２二台自動櫃員機監視器顯示之時間均為九十一年四月二十六日上午九時許，
      時間相近，足見Ｆ１、Ｆ２自動櫃員機監視器錄影帶所翻拍之人亦屬同一人甚
      明。
（四）被告雖辯稱上情，另辯護人固以前詞為被告辯護。然１、前揭Ｆ２自動櫃員機
      監視器錄影帶所顯示由右而左經過自動櫃員機之人及嗣後再經過該自動櫃員機
      ，並撿起地上金融卡之男子，均係被告一節，業已論敘如前。２、檢察官前於
      偵查中，就當庭勘驗前揭Ｆ２自動櫃員機監視器錄影帶結果訊問被告稱：經過
      該自動櫃員機之人與撿起金融卡之人是不是你？被告則當庭表示：「確實很像
  ，我不確定是不是我」等語（見九十二年二月二十一日偵訊筆錄），足見被告
      亦認該錄影帶所示撿起金融卡之人與伊很像，其事後於本院審訊時，又堅決辯
      稱：該人絕對不是伊云云，尚不足取。３、辯護人雖辯護稱：依證人乙○○勾
      稽之提款時間，其中九時三十五分被他人提領一千元，惟鈞院勘驗錄影帶顯示
      ，於九時三十六分七秒，該男子始撿起金融卡等語。惟依證人乙○○於本院訊
      問時結證稱：因為（自動櫃員機監視器系統）錄影帶重複使用的關係，所以提
      款時間與錄影帶顯時間會有正、負差三、四分鐘等語（見本院九十二年八月二
      十一日訊問筆錄），從而，證人乙○○所證電腦顯示之提款時間與本院勘驗之
      錄影帶中顯示之時間縱稍有不符，亦無礙前揭認定。４、又辯護人固辯護稱：
      公訴人於九十三年一月二十七日提出之補充理由書所附之第九張翻拍照片所示
      之時間點為九時三十三分五十秒，倘該男子即鈞院勘驗錄影帶中撿起金融卡之
      男子，時間上亦有不符等語。惟本院勘驗之錄影帶係Ｆ２自動櫃員機監視器錄
      影帶，而前揭公訴人提出之補充理由書所附之翻拍照片係翻拍自前揭Ｆ１自動
      櫃員機監視器錄影帶，二者並非出自同一台自動櫃員機監視器錄影帶，且因錄
      影帶重複使用結果，錄影帶所顯示之時間會有誤差一節，已據證人乙○○結證
      如前。況前揭Ｆ２自動櫃員機監視器錄影帶中走過自動櫃員機並撿拾金融卡翻
      拍照片所示之人，與Ｆ１在自動櫃員機前操作翻拍照片所示之人，兩者之衣著
      （上著白色短袖上衣）、頭型、濃眉、體型、髮型（前額髮際略呈Ｍ字型）均
      相似，且Ｆ１、Ｆ２二台自動櫃員機監視器顯示之時間均為九十一年四月二十
      六日上午九時三十餘分許，時間相近，是二者應係同一人，已如前述，而，是
      前揭辯護人所指時間上之誤差，尚無礙本案之認定。５、另本院認本案事實已
      臻明確，是辯護人請求再行傳訊證人乙○○一節，本院認並無必要，附此敘明
      。
（五）綜上各節所述，被告所辯並不足採，本案事證明確，被告犯行洵堪認定。
三、被告所為，核係犯刑法第三百三十七條之侵占遺失物罪、第三百三十九條之二第
    一項之以不正方法由自動付款設備取得他人之物罪。其先後三次由自動付款設備
    取得他人之物之行為，時間、地點密接之情形，就同一犯罪構成要件，本單一犯
    意接續進行，為接續犯，公訴人認應構成連續犯，容有未洽。又被告侵占他人遺
    失之金融卡，並以之詐取自動付款設備內之金錢，其所犯上揭二罪間，有方法結
    果之牽連關係，依刑法第五十五條規定，應從一重之以不正方法由自動付款設備
    取得他人之物罪論斷。審酌被告發現他人遺失之金融卡，竟意圖為自己不法之所
    有而據為己有，並先後多次由自動櫃員機內領取現金，損害告訴人之權益，且犯
    後矯飾卸責，矢口否認犯行，未賠償告訴人損害，惟念其並無前科，有臺灣高等
    法院被告全國前案紀錄表一份在卷可稽等一切情狀，量處如主文所示之刑，並諭
    知易科罰金之折算標準，以資儆懲。
據上論斷，應依刑事訴訟法第二百九十九條第一項前段，刑法第三百三十七條、第三
百三十九條之二第一項、第四十一條第一項前段、第五十五條，罰金罰鍰提高標準條
例第一條前段、第二條，判決如主文。
本案經檢察官丙○○到庭執行職務。
中      華      民      國      九十三      年     三    月    十二     日
                              臺灣高雄地方法院刑事第五庭
                                  審判長法官    李政庭
                                        法官    何秀燕
                                        法官    蘇雅慧
右正本證明與原本無異。
如不服本判決，應於判決送達後十日內，向本院提出上訴狀。
                                      書記官    林誠桂
中      華      民      國      九十三      年     三    月    十二     日
附錄本案判決論罪科刑法條：
刑法第三百三十七條：
意圖為自己或第三人不法之所有，而侵占遺失物、漂流物或其他離本人所持有之物者
，處五百元以下罰金。
刑法第三百三十九條之二第一項：
意圖為自己或第三人不法之所有，以不正方法由自動付款設備取得他人之物者，處三
年以下有期徒刑、拘役或一萬元以下罰金。
